臺灣士林地方法院民事簡易判決      
                                    110年度湖簡字第107號
原      告  吳彥霖  
被      告  包琳萱  
上列當事人間請求損害賠償事件，原告提起刑事附帶民事訴訟，
經本院刑事庭裁定移送前來（109年度審交附民字第444號），本
院於民國110年10月14日言詞辯論終結，判決如下：
    主  文
被告應給付原告新臺幣肆萬柒仟貳佰柒拾參元，及自民國一百零
九年十月十四日起至清償日止，按年息百分之五計算之利息。
原告其餘之訴駁回。
訴訟費用由被告負擔五分之二，餘由原告負擔。
本判決原告勝訴部分得假執行。
    事實及理由
一、按簡易訴訟訴狀送達後，原告不得將原訴變更或追加他訴。
    但擴張或減縮應受判決事項之聲明者，不在此限，民事訴訟
    法第436條第2項、第255條第1項但書第3款定有明文。查，
    原告起訴原聲明：(一)被告應給付原告新臺幣（下同）14萬
    5,482元，及自起訴狀繕本送達之翌日起至清償日止，按週
    年利率5%計算之利息。（二）願供擔保，請准宣告假執行。
    經歷次變更聲明後，其聲明於110年9月1日本院審理中變更
    為：被告應給付原告13萬164元，及自起訴狀繕本送達之翌
    日起至清償日止，按週年利率5%計算之利息。經核原告所為
    歷次變更，係屬擴張及減縮應受判決事項之聲明，揆諸首揭
    規定，應予准許。
二、原告主張：被告於108年12月13日10時26分許，騎乘車牌號
    碼000-000號普通重型機車（下稱肇事機車），沿臺北市南
    港區福德街310巷44弄由西往東方向行駛，行經該路段與福
    德街310巷之交岔路口時（下稱系爭路口），因支線道車不
    讓幹線道車先行之過失，適原告騎乘車牌號碼000-0000號普
    通重型機車（下稱系爭機車），沿福德街310巷由南往北方
    向騎乘至系爭路口處，未減速慢行，被告見狀閃避不及，其
    所騎乘肇事機車右前車頭與原告騎乘系爭機車左側車身碰撞
    ，原告人車倒地，致其受有顏面與四肢多處擦傷、筋膜炎之
    傷害，因而支出醫療費用3萬9,164元、系爭機車修復費用2
    萬5,200元、安全帽費用2,800元、車禍鑑定費3,000元，併
    請求精神慰撫金6萬元，爰依侵權行為法律關係提起本件訴
    訟等語。並聲明：如上開變更後之聲明。
三、被告則以：原告未因本件事故受有傷害，不得請求被告賠償
    其任何醫療費用。縱認原告因本件事故受有傷害，原告之傷
    勢應僅有「四肢與顏面多處意外挫傷」未包含「筋膜炎」之
    部分，「筋膜炎」與本件事故無關。原告得請求之精神慰撫
    金應為1萬元。又原告於本件事故後仍有使用系爭機車，可
    見系爭機車並未損壞，且維修費用估價顯屬過高，並憑空增
    列工資項目；而原告安全帽並未落地，並未損壞，均不得請
    求被告賠償。再者，本件事故之肇事原因鑑定係原告自行提
    出申請，應由原告自行負擔等語，以資抗辯。並聲明：駁回
    原告之訴。
四、本院之判斷：
（一）原告主張之事實，業據提出機車修復估價單、安全帽估價
      單、收據、受傷照片、臺北市立聯合醫院忠孝院區（下稱
      聯合醫院）診斷證明書、急診費用證明書、門急診費用收
      據等件為證（本院卷第45、51至67、203至207頁），。又
      被告因同一事實涉犯過失傷害罪，經臺灣士林地方檢察署
      檢察官提起公訴，本院以109年度審交簡字第311號判決處
      被告拘役35日確定，有判決足資參佐（本院卷第11至16頁
      ），且被告對刑事判決認定之行為亦不爭執（本院卷第38
      頁），堪信原告主張為真實。是原告依侵權行為法律關係
      請求被告賠償損害，應屬有據。茲就原告得請求之損害賠
      償數額分述如下：
（二）醫療費用部分：
　　  依原告提出聯合醫院108年12月14日急診外科急診費用證
      明書、109年2月17日、110年3月15日及110年4月12日一般
      外科之門急診費用收據（本院卷第55至59、205頁），原
      告係於事發隔日至聯合醫院急診就醫，經醫師認定受有顏
      面及四肢多處意外挫傷，必須以門診再追蹤，再於109年2
      月17日醫師診斷因顏面及四肢多處挫傷造成筋膜炎，必須
      再追蹤，有上開日期之診斷證明書在卷可稽（本院卷第5
      至52頁），該等傷勢顯與本件事故被告之過失行為具相當
      因果關係，應認原告請求被告給付急診費用及前往門診追
      蹤（109年2月17日、110年3月15日及110年4月12日）之醫
      療費用共3萬9,164元，核屬必要且合理，應予准許。至被
      告空言辯稱原告未受傷、筋膜炎為原告運動傷害或新兵訓
      練造成云云，未舉證以實其說，自不可採。
（三）物品修復費用部分：
　　1.原告主張支出系爭機車修復費用2萬5,200元等情，業據提
      出機車估價單、收據為證（本院卷第203、207頁），依估
      價單所載之修復項目，核與臺北市政府警察局南港分局交
      通分隊交通事故補充資料表上第3點所載系爭機車左側車
      身碰撞之受損部位及警方所拍攝系爭機車之車損照片大致
      相符（本院卷第343、345、358頁）。復經證人即盟鑫車
      行負責人甲○○到庭證稱：伊負責修繕機車估價單所載項目
      ，估價單所載項目，均係系爭機車送修當日有損害部位，
      且本來就有收取工資等語（本院卷第380至383頁）。足認
      系爭機車估價單係經證人針對系爭機車損壞之零件為評估
      始開立，屬必要之修復費用。至被告辯稱：系爭車輛未受
      損，如有受損應不能再騎乘；估價金額過高，不應收取工
      資云云，並未提出任何證據舉證，不足採信。
　  2.另原告主張支出安全帽費用2,800元等情，有安全帽估價
      單、收據為證（本院卷第45、207頁），衡酌本件原告傷
      勢程度，應可認定安全帽確因被告駕車撞擊而損壞。復證
      人甲○○亦證稱：伊有賣2,800元的安全帽予原告等語（本
      院卷第381頁），應認原告請求被告給付安全帽費用2,800
      元，應屬有據。至被告辯稱事故當時伊有看到原告安全帽
      未落地云云，亦未舉證以實其說，亦不足採。
　  3.按負損害賠償責任者，除法律另有規定或契約另有訂定外
      ，應回復他方損害發生前之原狀。第一項情形，債權人得
      請求支付回復原狀所必要之費用，以代回復原狀。民法第
      213條第1項、第3項定有明文。又物被毀損時，修復費用
      以必要者為限。其材料更換，既以新品替換舊品，計算材
      料零件之損害賠償數額時，應扣除折舊始屬合理。參考行
      政院所頒固定資產耐用年數表及固定資產折舊率之規定，
      機車之耐用年數為3年，依平均法每年折舊1/3，參酌營利
      事業所得稅查核準則第95條第6項規定，固定資產提列折
      舊採用平均法或定率遞減法者，以1年為計算單位，其使
      用未滿1年者，按實際使用月數相當於全年比例計算之，
      不滿1月者，以1月計。查，系爭機車為105年12月出廠，
      距案發時間108年12月13日，已逾3年，另原告未舉證說明
      其安全帽是何時購買及購買價格為何，推認是與系爭機車
      同時購入且價格為原告新購之價格即2,800元，是系爭機
      車更換零件及安全帽部分之折舊額為1萬8,375元【殘價＝
      取得成本÷（耐用年數＋1）即（21,700＋2,800）÷（3＋1）＝
      6,125；折舊額＝（取得成本－殘價）×折舊率×年數，即（2
      4,500－6,125）×1/3×3＝18,375】，是扣除折舊後，原告就
      系爭機車更換零件及安全帽部分得請求之必要費用為6,12
      5元（計算式：24,500－18,375＝6,125）。上開費用再與系
      爭機車工資3,500元合計，共為9,625元（計算式：6,125＋
      3,500＝9,625），此即原告得請求賠償之金額，逾此範圍
      之請求，自屬無據。
（四）車禍鑑定費部分：
　　　此部分之支出，雖據原告提出郵政匯票申請書為憑（本院
      卷第61頁），惟此項鑑定係為確認肇事責任，所支出之費
      用，核屬訴訟費用之一部，非屬本件事故所受之損害，原
      告於本件訴訟中為請求，應屬無據。
（五）精神慰撫金：
　　　按不法侵害他人之身體、健康、名譽、自由、信用、隱私
      、貞操，或不法侵害其他人格法益而情節重大者，被害人
      雖非財產上之損害，亦得請求賠償相當之金額，民法第19
      5條第1項定有明文；又慰撫金之核給標準，應斟酌雙方身
      分、地位及經濟狀況及其他各種情形核定之（最高法院47
      年台上字第1221號判例要旨參考）。本院審酌本件侵權行
      為過程、爭議起因、被告不法侵害原告之情節及原告因被
      告之侵權行為所受精神上痛苦程度，及兩造之經濟能力、
      工作狀況及教育程度等一切情狀，認原告請求精神慰撫金
      6萬元，當屬過高，應以3萬元為適當，逾此金額之請求，
      要難准許。
（六）據上，原告所受之損害應為7萬8,789元（計算式：醫療費
      用3萬9,164元＋物品修復費用9,625元＋精神慰撫金3萬元＝7
      萬8,789元）。
五、又按損害之發生或擴大，被害人與有過失者，法院得減輕賠
    償金額，或免除之，民法第217條第1項定有明文。經查，被
    告騎乘肇事機車行經本件事故地點，因支線道車不讓幹線道
    車先行，固為肇事原因，然而原告於事發時騎乘系爭機車亦
    有未注意行經無號誌路口應減速慢行，作隨時停車之準備，
    竟未減速慢行即貿然通過系爭路口之過失，原告亦不爭執（
    本院卷第37、38頁），本院綜合審酌前開損害發生之過失情
    節，暨兩造本件過失行為程度對本件事故之影響，認過失比
    例應為被告60%、原告40%，應為公允。是以原告僅得依被告
    之過失責任比例範圍為限，向被告請求賠償，即其得請求被
    告賠償之金額為4萬7,273元【計算式：78,789×60%＝47,273
    ，元以下四捨五入】。
六、綜上，原告依侵權行為法律關係，請求被告給付4萬7,273元
    ，及自起訴狀繕本送達翌日即109年10月14日起至清償日止
    ，按週年利率5%計算之利息，為有理由，應予准許。逾此部
    分之請求，則無理由，應予駁回。
七、本件事證已臻明確，兩造其餘攻擊防禦方法及證據，經審酌
    後，認對於判決結果均無影響，爰不一一論述，併此敘明。
八、訴訟費用負擔之依據：民事訴訟法第79條。 
中　　華　　民　　國　 110　　年　　11　　月　　 11 　日
                  內湖簡易庭法  官  鄭欣怡
以上正本係照原本作成。
如不服本判決，應於判決送達後20日內，向本院提出上訴狀並應
記載上訴理由，如於本判決宣示後送達前提起上訴者，應於判決
送達後20日內補提上訴理由書(須附繕本)。
中　　華　　民　　國　　110 　年　　11　　月　　11　　日
                            書記官  王盈淳